臺灣嘉義地方法院民事判決
111年度嘉小字第121號
原      告  金財神大樓管理委員會

法定代理人  周鈺青  
訴訟代理人  張自立  
被      告  王素鑾  
上列當事人間請求給付管理費事件，本院於民國111年5月11日言
詞辯論終結，判決如下︰
    主  文
一、被告應給付原告新臺幣2,245元，及自民國110年8月19日起
    至清償日止，按年息百分之10計算之利息。
二、原告其餘之訴駁回。
三、訴訟費用新臺幣1,000元，由被告負擔新臺幣160元，餘由原
    告負擔。
四、本判決第1項得假執行。但被告如以新臺幣2,245元為原告預
    供擔保，得免為假執行。
    事實及理由
壹、程序事項
一、原告法定代理人原為吳紅梅，嗣變更為周鈺青，並具狀聲明
    承受訴訟，有民國111年5月4日民事聲明承受訴訟狀及嘉義
    市政府111年4月29日府工使字第1115011192號函在卷可佐（
    見本院卷第65至68頁），並經本院送達被告，核與民事訴訟
    法第170條及第176條規定相符，應予准許。
二、被告經合法通知，未於言詞辯論期日到場，核無民事訴訟法
    第386條所列各款情形，爰依原告之聲請，由其一造辯論而
    為判決。
貳、實體事項　　　　
一、原告主張：
　㈠被告為原告金財神大樓管理委員會所管理門牌號碼為嘉義市○
    區○○路000號1樓建物之區分所有權人，管理費1坪以新臺幣
    （下同）30元計算，被告110年7-12月應繳1,171元、110年1
    -6月應繳1,171元、105年1月-109年12月應繳11,710元，共
    計積欠14,052元，迭經原告催討，被告均置之不理。
　㈡被告雖稱其為一樓原住戶管理委員會之一員，惟其無法提出
    該會合法相關證明文件，故被告向他人繳納所謂之管理費係
    個人行為，並不能據此抗辯拒絕繳納管理費予原告。爰依住
    戶規約、金財神大樓109年12月29日109年度第一次區分所有
    權人大會第二次會議（下稱109年12月29日會議）之決議及
    民法第126條等規定，提起本件訴訟。
　㈢並聲明：被告應給付原告14,052元，及自支付命令送達翌日
    起至清償日止，按年息百分之10計算之利息。
二、被告雖未於言詞辯論期日到場，而僅以民事聲明異議狀表示
    ：金財神大樓雖成立金財神大樓管理委員會，但自83年起迄
    今内部區分有「原住戶管理委員會」、「商場管理委員會」
    、「住家管理委員會」，財務各自獨立，各委員會有獨自辦
    公室、各自獨立的出入口，各自有幹事及會計，被告屬一樓
    「原住戶管理委員會」一員，一樓原住戶自治管理20多年，
    原告金財神大樓管理委員會僅係對外名義，並無權向屬於一
    樓「原住戶管理委員會」之「原住戶」個人收取管理費等語
    。
三、本院之判斷：
  ㈠原告主張被告為坐落嘉義市○○段○○段0000○號（下稱1848建號
    ）、門牌號碼為嘉義市○區○○路000號1樓建物之區分所有權
    人之事實，有原告提出的1848建號謄本在卷可查（見支付命
    令卷第25頁）。然就原告主張依109年12月29日會議之決議
    請求自110年1月1日起並追溯5年之管理費部分（即被告應給
    付110年7-12月1,171元、110年1-6月1,171元、105年1月-10
    9年12月11,710元共計14,052元之管理費），則據被告以前
    詞抗辯。
  ㈡依據109年12月29日會議紀錄略以：…五、提案人：管委會。
    追認委員會有關一樓開始徵收管理費案。說明：⒈依據公寓
    大廈管理條例及住戶規約相關規定，一樓應無免繳管理費之
    權利。建議：⒈請管理室依住戶規約及相關法令規定辦理催
    收，金額計算依商場管理費收費方式收取。⒉徵收日期起算
    日為110年1月1日起，並追溯5年。⒊如有涉及買賣、法拍且
    在追溯5年內，則依登記日期起算。決議：㈠獲得全體出席者
    同意開始徵收一樓管理費，本案作成決議。…等情（見支付
    命令卷第19頁）可知，原告在109年12月29日會議決議開始
    徵收一樓管理費之前，乃【長期默許】包含被告在內之一樓
    原住戶自行管理而無須向原告繳納管理費，則其對被告就10
    9年12月29日會議決議前之管理費則無請求之權源，原告自
    不依民法第126條之規定，對被告追溯109年12月29日決議後
    之前5年管理費。另觀之109年12月29日會議紀錄有關「追溯
    5年」之記載也僅是「建議」內容而非「決議」內容。縱使
    該決議之意涵有包含追溯5年，然本院審酌該「追溯5年」勢
    必影響一樓原住戶之區分所有權人是否因管理費負擔過重，
    而不再自行管理（包含自行收取管理費或收取多寡）之抉擇
    ，而前述109年12月29日會議「追溯5年」之建議，已經導致
    權利受影響者包含被告根本無足夠時間決策是否繼續自行管
    理（包含自行收取管理費或收取多寡），實有違法律關係安
    定基礎之不溯既往原則，亦有違誠實信用原則，且觀諸該決
    議內容，並未採取其他合理之補救措施，以維護被告依該會
    議紀錄決議前已取得之權益及因此所生之合理信賴（即無須
    向原告繳納管理費之信賴利益），是109年12月29日會議紀
    錄，就溯及部分應屬民法第148條第2項之權利濫用行為，並
    類推民法第56條第2項規定，該次決議有關追溯5年部分應屬
    無效。據上，原告既然已經長年默許被告在上開109年12月2
    9日會議決議之前無須向原告繳納管理費，且其109年12月29
    日會議紀錄有關追溯5年之決議也屬無效，是原告主張依民
    法第126條之規定及109年12月29日會議之決議，對被告請求
    追溯5年之管理費即11,710元，實無理由，應予駁回。
　㈢又原告既經向嘉義市政府合法報備之管理委員會，此有嘉義
    市政府111年4月29日府工使字第1115011192號函在卷可證（
    見本院卷第67至68頁），且被告亦為區分所有權人，亦已如
    前述，則被告抗辯原告無權向屬於一樓「原住戶管理委員會
    」之「原住戶」個人收取管理費云云，尚屬無據。故按公寓
    大廈管理條例第21條之規定，原告自得訴請法院命被告給付
    應繳之金額及遲延利息。參以商場空屋管理費每坪15元，營
    業中增加為每坪30元以及一樓原住戶自110年11月28日停止
    對外停車場使用之事實，因原告依上開決議向一樓原住戶請
    求管理費部分，於本院有多件訴訟繫屬，而為本院已知之事
    實，足認自110年12月起原一樓停車場已停止營業，因此就1
    10年12月部分，僅能按每坪15元計算管理費。是原告得請求
    被告給付之管理費為110年1月至6月管理費1,171元、110年7
    月至11月管理費976元（計算式：1,171÷6×5≒976，小數點以
    下四捨五入）及110年12月管理費98元（計算式：1,171÷6÷2
    ≒98，小數點以下四捨五入），合計2,245元（計算式：1,17
    1+976+98），應堪認定。從而，原告請求被告給付2,245元
    ，為有理由，逾此範圍之請求，則為無理由，應予駁回。
　㈣按給付有確定期限者，債務人自期限屆滿時起，負遲延責任
    ；遲延之債務，以支付金錢為標的者，債權人得請求依法定
    利率計算之遲延利息。但約定利率較高者，仍從其約定利率
    ，民法第229條第1項、第233條第1項分別定有明文。又按「
    規約除應載明專有部分及共用部分範圍外，下列各款事項，
    非經載明於規約者，不生效力：…四、違反義務之處理方式
    」，公寓大廈管理條例第23條第2項第4款定有明文，由是可
    知，公寓大廈之區分所有權人得就住戶違反義務之處理方式
    進行決議，並經載明於規約後，對全體住戶發生效力甚明，
    經查，依住戶規約第17條第4款約定：公共基金或管理費積
    欠之處理：…區分所有權人或住戶若在規定日期前積欠應繳
    納之公共基金或應分擔或其他應負擔之費用，已逾二期（即
    二個收費期別）或積欠新臺幣0.5萬元以上（含），經15天
    期間期間催告(公告或存證信函）仍不給付者，管理負責人
    或管理委員會得訴請法院命其給付應繳之金額及遲延利息，
    遲延利息以未繳金額之年息10％計算」（見支付命令卷第15
    頁），依前述規定，自有拘束金財神大樓所屬全體住戶及區
    分所有權人之效力。準此，本件原告請求被告給付管理費，
    屬金錢之請求，且被告既未繳納管理費，自屬遲延之債務，
    原告即得向被告請求約定遲延利息即按年息百分之10計算之
    利息。　　
四、綜上所述，原告請求被告給付欠繳管理費2,245元，及自支
    付命令送達之翌日即110年8月19日（送達證書見支付命令卷
    第45頁）起至清償日止，按年息百分之10計算之利息，為有
    理由，應予准許。至逾此範圍之請求，為無理由，應予駁回
    。
五、本件事證已臻明確，兩造其餘攻擊防禦方法及所提證據，經
    本院審酌後，認於判決結果均不生影響，爰不一一予以論駁
    贅述。
六、本件係小額民事訴訟事件，本院自應依民事訴訟法第436條
    之20規定，就原告勝訴部分依職權宣告假執行；並依同法第
    392條第2項，依職權宣告被告如為原告預供擔保，得免為假
    執行。
七、最後，依民事訴訟法第79條及同法第436條之19條第1項規定
    ，確定本件訴訟費用額為第一審裁判費1,000元，應由兩造
    依其勝敗比例分擔，即被告負擔160元，餘由原告負擔。
中　　華　　民　　國　　111 　年　　5 　　月　　25　　日
                  臺灣嘉義地方法院嘉義簡易庭
                                  法　官　周欣怡
以上正本係照原本作成。
如對本判決上訴，須於判決送達後20日內向本庭（嘉義市文化路
308之1號）提出上訴狀（均須按他造當事人之人數附繕本）。如
委任律師提起上訴者，應一併繳納上訴審裁判費。
民事訴訟法第436條之24第2項規定：對小額程序之第一審裁判之
上訴或抗告，非以其違背法令為理由，不得為之。
中　　華　　民　　國　　111 　年　　5 　　月　　25　　日
                                  書記官  葉芳如